【裁判字號】    97,訴,1367
【裁判日期】    970619
【裁判案由】    違反毒品危害防制條例
【裁判全文】
臺灣彰化地方法院刑事判決              97年度訴字第1367號
公  訴  人  臺灣彰化地方法院檢察署檢察官
被      告  甲○○
上列被告因違反毒品危害防制條例案件，經檢察官提起公訴（97
年度毒偵字第1562號），於本院準備程序中，被告就被訴事實為
有罪之陳述，經裁定改行簡式審判程序，本院判決如下：
    主  文
甲○○施用第一級毒品，累犯，處有期徒刑壹年參月。扣案之海
洛因伍包（合計淨重零點陸參公克）及甲基安非他命貳包（合計
毛重零點肆公克）均沒收銷燬之，玻璃球吸食器壹個及削尖吸管
貳支均沒收。
    犯罪事實
一、甲○○前於民國90年間，因施用毒品案件，經本院裁定令入
    勒戒處所觀察勒戒後，認有繼續施用毒品之傾向，再經本院
    裁定令入戒治處所施以強制戒治，嗣因成效經評定合格，經
    本院裁定停止戒治，所餘戒治期間付保護管束，於90年9 月
    25日停止戒治出所，嗣於91年4 月30日停止戒治期滿未經撤
    銷，視為強制戒治執行完畢，並由臺灣彰化地方法院檢察署
    檢察官以91年度戒毒偵字第389 、390 號為不起訴處分確定
    。復於強制戒治執行完畢釋放後5 年內之94年間，又因施用
    毒品案件，經本院以94年度訴字第1134號判決判處有期徒刑
    1 年、4 月，定應執行刑為有期徒刑1 年2 月確定（第1 案
    ），及經臺灣高等法院臺中分院以95年度上訴字第345 號判
    決判處有期徒刑1 年2 月確定（第2 案）。再於95年間，因
    施用毒品案件，經本院以95年度員簡字第408 號判決判處有
    期徒刑6 月確定（第3 案）。上揭第2 、3 案並經本院裁定
    應執行刑為有期徒刑1 年6 月確定，嗣經本院以96年度聲減
    字第1379號裁定各減刑為有期徒刑7 月、3 月，定應執行刑
    為有期徒刑9 月確定，並與上開第1 案接續執行，甫於96年
    12 月18 日縮刑期滿執行完畢。詎仍未戒除毒癮，復基於施
    用第一級毒品海洛因及第二級毒品甲基安非他命之犯意，於
    97年4 月2 日晚間9 時許，在其位於彰化縣溪湖鎮○○里○
    ○路○ 段329 巷58弄30號住處，以將第一級毒品海洛因及第
    二級毒品甲基安非他命置於玻璃球內，再以火燒烤吸食所產
    生煙霧之方式，同時施用第一級毒品海洛因、第二級毒品甲
    基安非他命1 次。嗣於97年4 月3 日下午4 時許，為警在其
    上開住處查獲，並扣得第一級毒品海洛因5 包（合計淨重
    0.63公克）、第二級毒品甲基安非他命貳包（合計毛重0.4
    公克），及甲○○所有供施用毒品海洛因、甲基安非他命使
    用之玻璃球吸食器1 個及削尖吸管2 支，且經採集其尿液送
    驗，結果呈嗎啡及甲基安非他命陽性反應，始查悉上情。
二、案經彰化縣警察局鹿港分局報請臺灣彰化地方法院檢察署檢
    察官偵查起訴。
    理  由
一、按除被告所犯為死刑、無期徒刑、最輕本刑為3 年以上有期
    徒刑之罪或高等法院管轄第1 審案件者外，於前條第1 項程
    序進行中，被告先就被訴事實為有罪之陳述時，審判長得告
    知被告簡式審判程序之旨，並聽取當事人、代理人、辯護人
    及輔佐人之意見後，裁定進行簡式審判程序；除簡式審判程
    序及簡易程序案件外，第1 審應行合議審判，刑事訴訟法第
    273 條之1 第1 項、第284 條之1 分別定有明文。本件被告
    甲○○所涉係死刑、無期徒刑、最輕本刑為3 年以上有期徒
    刑之罪或高等法院管轄第1 審案件以外之罪，並於本院行準
    備程序時就被訴事實為有罪之陳述，本院合議庭依前揭規定
    ，經評議結果，裁定改由受命法官獨任行簡式審判程序。
二、上開犯罪事實，業據被告甲○○於本院審理時坦承不諱，又
    被告經警採集其尿液送驗結果，確呈嗎啡及甲基安非他命陽
    性反應，此有彰化縣警察局鹿港分局委託檢驗尿液代號與真
    實姓名對照表及詮昕科技股份有限公司於97年4 月21日出具
    之濫用藥物尿液檢驗報告各1 紙附卷可稽。再扣案之白色粉
    末5 包，經鑑驗結果，確係海洛因無訛（合計淨重0.63公克
    ），有法務部調查局濫用藥物實驗室鑑定書1 紙在卷可參；
    而扣案之白色結晶體2 包，經檢驗結果，則係屬甲基安非他
    命（合計毛重0.4 公克），亦有彰化縣警察局鹿港分局查獲
    毒品危害防制條例毒品初步檢驗報告單1 紙在卷可參。此外
    復有該第一級毒品海洛因5 包（合計淨重0.63公克）、第二
    級毒品甲基安非他命2 包（合計毛重0.4 公克）、玻璃球吸
    食器1 個及削尖吸管2 支扣案可資佐證，足徵被告之自白確
    與事實相符，堪以採信。本件事證明確，被告上開犯行洵堪
    認定，應依法論科。
三、按修正毒品危害防制條例就施用毒品者，僅於「初犯」及「
    5年後再犯」二種情形，有其追訴條件之限制，即須於初犯
    經觀察、勒戒或強制戒治釋放後，5年內均無施用毒品之行
    為，始能認其前所實施之觀察、勒戒或強制戒治已足遮斷毒
    癮，而得於5年後再犯時，再予適用初犯之規定，重行觀察
    、勒戒等程序；倘5年內已經再犯，被依法追訴處罰，縱其
    第3次（或第3次以上）施用毒品之時間在初犯釋放5年以後
    ，與「5年後再犯」之情形有別，且因已於「5年內再犯」，
    顯見其再犯率甚高，原實施觀察、勒戒或強制戒治，已無法
    收其實效，而無5年戒斷期之存在，自無再經觀察、勒戒及
    強制戒治之必要，應由檢察官逕行起訴，此有最高法院95年
    度臺非字第59、65號判決及同年度第7次刑事庭會議決定足
    供參照。查本件被告前因施用毒品案件，經本院裁定令入勒
    戒處所觀察勒戒後，認有繼續施用毒品之傾向，再經本院裁
    定令入戒治處所施以強制戒治，嗣因成效經評定合格，經本
    院裁定停止戒治，所餘戒治期間付保護管束，於90年9 月25
    日停止戒治出所，嗣於91年4 月30日停止戒治期滿未經撤銷
    ，視為強制戒治執行完畢，並由臺灣彰化地方法院檢察署檢
    察官以91年度戒毒偵字第389 、390 號為不起訴處分確定。
    其復於強制戒治執行完畢釋放後5 年內之94年間，因施用毒
    品案件，分別經本院以94年度訴字第1134號判決判處有期徒
    刑1 年、4 月，定應執行刑為有期徒刑1 年2 月確定，及經
    臺灣高等法院臺中分院以95年度上訴字第345 號判決判處有
    期徒刑1 年2 月確定。再於95年間，因施用毒品案件，經本
    院以95年度員簡字第408 號判決判處有期徒刑6 月確定等情
    ，有臺灣彰化地方法院檢察署刑案資料查註紀錄表及臺灣高
    等法院被告前案紀錄表各1 份在卷可考，則其再犯本件施用
    第一、二級毒品犯行，按諸前揭說明，即與5 年後再犯之情
    形有別，自應逕行追訴。
四、核被告甲○○所為，係犯毒品危害防制條例第10條第1 項、
    第2 項之施用第一級、第二級毒品罪。其持有第一、二級毒
    品之行為，意在供己施用，故持有之低度行為，應為施用之
    高度行為所吸收，均不另論罪。又被告係將第一級毒品海洛
    因及第二級毒品甲基安非他命混合一起置於玻璃球吸食器內
    ，然後以火燒烤其底部使生白煙吸入體內之方法，同時施用
    第一級毒品海洛因及第二級毒品甲基安非他命1 次，係一行
    為同時觸犯施用第一級毒品及施用第二級毒品2 罪名，為想
    像競合犯，應依刑法第55條之規定，從一重之施用第一級毒
    品罪論處。末查被告前於94年間，因施用毒品案件，分別經
    本院以94年度訴字第1134號判決判處有期徒刑1 年、4 月，
    定應執行刑為有期徒刑1 年2 月確定（第1 案），及經臺灣
    高等法院臺中分院以95年度上訴字第345 號判決判處有期徒
    刑1 年2 月確定（第2 案）。再於95年間，因施用毒品案件
    ，經本院以95年度員簡字第408 號判決判處有期徒刑6 月確
    定（第3 案）。上揭第2 、3 案並經本院裁定應執行刑為有
    期徒刑1 年6 月確定，復經本院以96年度聲減字第1379號裁
    定各減刑為有期徒刑7 月、3 月，定應執行刑為有期徒刑9
    月確定，並與上開第1 案接續執行，甫於96年12月18日縮刑
    期滿執行完畢等情，有臺灣高等法院被告前案紀錄表、臺灣
    彰化地方法院檢察署刑案資料查註紀錄表各1 份在卷可憑，
    其於有期徒刑執行完畢後，5 年內故意再犯本件有期徒刑以
    上之罪，為累犯，應依刑法第47條第1 項之規定加重其刑。
    爰審酌被告有多次施用毒品之前科，及其施用毒品之動機、
    目的、方法、不知珍惜身體、施用毒品所生危害，觀察勒戒
    及強制戒治之次數，暨犯後坦承犯行之態度等一切情狀，量
    處如主文所示之刑，以示懲儆。至扣案之海洛因5 包（合計
    淨重0.63公克）、甲基安非他命2 包（合計毛重0.4 公克）
    ，分屬第一、二級毒品，均應依毒品危害防制條例第18條第
    1 項前段規定沒收銷燬之。另扣案之玻璃球吸食器1 個及削
    尖吸管2 支，係被告所有並供其施用海洛因及甲基安非他命
    之用，業據被告供明在卷，爰依刑法第38條第1 項第2 款併
    予宣告沒收。
據上論斷，應依刑事訴訟法第273 條之1 第1 項、第299 條第1
項前段，毒品危害防制條例第10條第1 項、第2 項、第18條第1
項前段，刑法第11條、第47條第1 項、第55條、第38條第1 項第
2 款，判決如主文。
本案經檢察官黃淑媛到庭執行職務。
中    華    民    國    97    年    6    月    19    日
                  刑事第一庭          法  官   郭麗萍
以上正本證明與原本無異。
如不服本判決，應於判決送達後10日內，向本院提出上訴書狀，
上訴書狀應「敘述具體上訴理由」，並按他造當事人之人數附繕
本。「切勿逕送上級法院」。
中    華    民    國    97    年    6     月     19    日
                                      書記官   張子涵
附錄本案論罪科刑法條全文：
毒品危害防制條例第10條
施用第一級毒品者，處 6 月以上 5 年以下有期徒刑。
施用第二級毒品者，處 3 年以下有期徒刑。
毒品危害防制條例第18條
查獲之第一、二級毒品及專供製造或施用第一、二級毒品之器具
，不問屬於犯人與否，均沒收銷燬之；查獲之第三、四級毒品及
製造或施用毒品之器具，無正當理由而擅自持有者，均沒入銷燬
之。但合於醫藥、研究或訓練之用者，得不予銷燬。
前項合於醫藥、研究或訓練用毒品或器具之管理辦法，由法務部
會同行政院衛生署定之。


司法院資訊處製作；財團法人民間司法改革基金會備份。
